高雄高等行政法院判決
111年度交上字第78號
上  訴  人  胡榮利                                


訴訟代理人  王國忠  律師
            莊美貴  律師
被 上訴 人  臺南市政府交通局

代  表  人  王銘德              
上列當事人間交通裁決事件，上訴人對於中華民國111年7月21日
臺灣臺南地方法院109年度交字第144號行政訴訟判決，提起上訴
，本院判決如下：
    主  文
一、上訴駁回。
二、上訴審訴訟費用新臺幣750元由上訴人負擔。
    理  由
一、上訴人駕駛其所有車牌號碼00-0000號自用小貨車（下稱系
    爭車輛），於民國109年5月11日11時13分起至同年8月5日13
    時29分止，在臺南市○○區胡厝寮20號前道路處（下稱系爭道
    路），因有「在顯有妨礙其他人、車通行處所停車」之交通
    違規行為（詳如原判決附表編號1至19所載），經臺南市政
    府警察局善化分局（下稱舉發機關）善化派出所員警製單逕
    行舉發。嗣上訴人提出申訴，被上訴人函請舉發機關調查結
    果，仍認上訴人前揭違規行為事證明確，遂依道路交通管理
    處罰條例（下稱處罰條例）第56條第1項第5款規定，於109
    年8月13日開立如原判決附表編號1至19所示裁決書，各裁處
    上訴人罰鍰新臺幣（下同）900元。上訴人不服，提起行政
    訴訟，經原審法院109年度交字第144號判決（即原判決）除
    將該判決附表編號6所示裁決書撤銷以外，駁回上訴人其餘
    之訴；上訴人就原判決不利部分（即原判決附表編號1至5、
    編號7至19等18件裁決書，下合稱原處分）仍表不服，遂提
    起本件上訴。
二、上訴人起訴主張及訴之聲明、被上訴人於原審之答辯及聲明
    、原判決理由，均引用原判決書所載。
三、上訴意旨：
　㈠上訴人及家族所有92、93、94、95等地號範圍內之土地，本
    係以臨接該國有110、111地號巷道的範圍，自行空出做為停
    車空間的空地，無論是97年行政機關所謂養護前、後，都只
    有上訴人兩家在使用，至於偶有外人有需要進出，皆可利用
    國有110、111地號道路用地，並無需要非利用上訴人之土地
    不可，故縱有外人進出之事實，也不足以憑為認定上開預留
    的停車空間已屬公眾通行之道路。又行政機關要對道路實施
    養護，必需以該土地確屬道路為前提，行政機關仍應證明在
    其舖柏油前，上訴人私有土地已經屬於道路一部分，而不是
    以因為已遭行政機關舖柏油，所以該私有土地逕可認定為道
    路範圍。原判決不察，誤信行政機關的說法，以致將上訴人
    私有土地誤認為屬道路範圍，違反憲法保護人民財產權的宗
    旨。故原判決認定上訴人停車地點為現有巷道，係屬道路云
    云，違反憲法第15條、第23條，更未適用行政程序法第102
    條正當法律程序的規定保護人民財產。
　㈡依處罰條例第3條第1款規定，必具有「供公眾通行」之要件
    者，始得稱為道路。是否供公眾通行，當為認定是否屬道路
    的唯一要件，此為最高行政法院109年度判字第557號判決意
    旨之當然解釋。又是否符合供公眾通行之要件，應以違規當
    時為斷，而非以嗣後的情況判斷。依該案事實審所認定之事
    實是早有學童及其他汽、機車通行該路段，符合有公眾通行
    之事實。然本案系爭國有110、111地號土地，原係未登錄的
    國有地，供農業時代的牛車路，此後逐漸有人在該處建屋居
    住，有利用此農路的人，原本僅剩上訴人，直至95年表姐林
    燕建屋時，上訴人土地前的農路才多出林燕一戶使用，除此
    之外都未曾有其他不特定人或多數人有使用此農路的事實與
    需要。該農路嗣經105年土地重測後始編定為國有110及111
    地號。亦即在結束農業使用後，非但該農路除上訴人及林燕
    家族外，已無其他不特定人有使用的事實與必要，更不用說
    上訴人留供己停車使用的空地。故本案與上開判決案例事實
    絕對不同，原判決並未認定上訴人所留設的土地範圍是否已
    符合供公眾通行之事實，遂為不當引用，其判決就事實之認
    定並未依證據而為，自屬證據上理由矛盾之違背法令。
四、本院經核原判決駁回上訴人於原審之訴，並無違誤，茲就上
    訴意旨論述如下：
  ㈠應適用法令-處罰條例
　1.第3條第1款、第11款：「本條例用詞，定義如下：1、道路
    ：指公路、街道、巷衖、廣場、騎樓、走廊或其他供公眾通
    行之地方。……11、停車：指車輛停放於道路兩側或停車場所
    ，而不立即行駛。」
　2.第56條第1項第5款：「汽車駕駛人停車時，有下列情形之一
    者，處新臺幣600元以上1,200元以下罰鍰：5、在顯有妨礙
    其他人、車通行處所停車。」
　3.第85條之1第2項第2款：「違反本條例之同一行為，依第7條
    之2逕行舉發後，有下列之情形，得連續舉發：2、逕行舉發
    汽車有第56條第1項、第2項或第57條規定之情形，而駕駛人
    、汽車所有人、汽車買賣業、汽車修理業不在場或未能將汽
    車移置每逾2小時。」
  ㈡得心證理由：
  1.按證據資料如何判斷，為證據評價問題，其證明力如何，是
    否足以證明待證之事實，乃應由事實審法院斟酌全辯論意旨
    及調查證據之結果，依論理及經驗法則判斷事實之真偽；苟
    其判斷無違反證據、經驗及論理法則等違法情事，即非法所
    不許。換言之，如事實審法院之判斷並無上開違反證據、經
    驗及論理法則之情事，其證據之取捨與事實之認定，縱與當
    事人所希冀者不同，亦不得謂為原判決有違背法令之情形。
  2.經查，原判決綜合審酌本件違規採證照片、舉發機關109年1
    2月4日南市警善交字第1090603154號函暨檢附違規現場照片
    、系爭車輛停放位置與週邊道路街景圖、臺南市○○區公所10
    8年6月27日善農字第1080449759號函及所附善化區胡家里胡
    厝寮19號之2前巷道路障排除會議簽到表及會議紀錄、臺南
    市政府工務局109年10月7日南市工養二字第1091207490號函
    及所附胡厝寮社區巷道及聯外農路改善工程竣工圖說、工程
    決算書及驗收紀錄，又上開臺南市○○區公所108年6月27日善
    農字第1080449759號函說明二內容業已載明：「旨揭巷道經
    調閱本所檔案，於87年3月26日（87）南善建使字第0014號
    使用執照核准圖說、95年2月8日善建字第0009號建築線及10
    7年5月30日善建字第055號建築線指定為現有巷道在案，依
    道路安全規則第112條第1項第9款顯有妨礙其他人、車通行
    處所，不得停車」等語，復依違規現場照片及系爭車輛停放
    位置與周邊道路街景圖所示，系爭道路路面鋪設柏油路面、
    設置水溝等排水設施、對外與公路相連通，系爭道路確可供
    公眾人車通行使用之使用現況等情，並斟酌全辯論意旨及調
    查證據評價形成裁判基礎之心證，認定上訴人所有之系爭車
    輛於前揭違規時、地，確有「在顯有妨礙其他人、車通行處
    所停車」之交通違規行為，而據以維持原處分，並駁回上訴
    人於原審之訴，核與卷內證據相符，無違於經驗法則、論理
    法則，於法自無違誤。
　3.上訴意旨雖主張：系爭道路不符合供公眾通行之要件，原判
    決認定其屬道路，違反憲法第15條、第23條，亦未適用行政
    程序法第102條保護人民財產權的宗旨；原判決並未認定上
    訴人所留設之土地範圍是否已符合供公眾通行之事實，即不
    當引用最高行政法院109年度判字第557號判決意旨，其認定
    事實有證據上理由矛盾之違背法令云云。惟原判決業已論明
    ：系爭車輛停車之地點即系爭道路，前因於87年、95年、10
    7年間3度指定建築線而為現有巷道在案，且於97年間即受改
    制前臺南縣善化鎮公所辦理側溝及路面改善工程並持續養護
    至今，又系爭道路與周邊公路直接連通，一般人均可自由往
    來通行，顯非僅供特定人出入通行，性質上為供公眾通行之
    道路，符合處罰條例第3條第1項所定之「道路」要件。再觀
    之本件違規採證照片，系爭道路路幅狹窄，原即僅容許大型
    車輛及大型機具勉強通過，而上訴人所有系爭車輛之車體前
    懸車輪以木頭架空停放於系爭道路，佔據道路路面寬度已近
    3分之1，不僅行人、機車及一般自用小客車須減速、繞行通
    過，一般大貨車、乃至消防救災車輛、電力工程車輛皆遭受
    阻擋而無法順利通行，是系爭車輛上開停車方式，顯對於一
    般人、車之通行造成重大影響，已該當處罰條例第56條第1
    項第5款規定「在顯有妨礙其他人、車通行處所停車」之要
    件。上訴人前揭上訴理由，無非執其主觀之歧異見解，重述
    其於原審起訴時業已主張而為原審所論斷不採之理由，再為
    爭執，自無可採。
  4.綜上所述，原審依職權調查證據後，業依調查證據之結果，
    依論理、經驗及證據法則判斷事實而為判決駁回上訴人在原
    審之訴，原判決業已詳述其事實認定之依據及得心證之理由
    ，並無判決不適用法規或適用不當、判決理由不備或理由矛
    盾之情事，應予維持。上訴意旨仍執前詞指摘原判決違背法
    令，求予廢棄，為無理由，應予駁回。
  ㈢上訴審訴訟費用750元應由上訴人負擔。
五、結論：上訴無理由。
中　　華　　民　　國　　111 　年　　10　　月　　19　　日
             高雄高等行政法院第二庭
                         審判長法官  孫　國　禎
                               法官  曾　宏　揚
                               法官  林　韋　岑
以上正本係照原本作成。
不得上訴。
中　　華　　民　　國　　111 　年　　10　　月　　19　　日
                             書記官　鄭　郁　萱